臺灣嘉義地方法院民事判決　　　　　　　 99年度訴字第521號
原　　　告　羅月梅
　　　　　　蘇盈彰
　　　　　　鄧明昌
　　　　　　洪文育
共　　　同
訴訟代理人　嚴庚辰律師
　　　　　　林琦勝律師
被　　　告　洪年宏
　　　　　　蔡雅芳
共　　　同
訴訟代理人　楊漢東律師
上列當事人間損害賠償事件，本院於民國99年 4月21日言詞辯論
終結，判決如下：
    主      文
被告洪年宏應給付原告羅月梅新臺幣壹拾萬元、原告蘇盈彰、鄧
明昌各新臺幣陸萬元、原告洪文育新臺幣肆萬元，及均自民國九
十九年九月二十八日起至清償日止，按週年利率百分之五計算之
利息。
原告其餘之訴駁回。
訴訟費用由被告洪年宏負擔百分之十七，由原告羅月梅負擔百分
之三十九，由原告蘇盈彰、鄧明昌各負擔百分之十七，由原告洪
文育負擔百分之十。
本判決原告勝訴部分得假執行。但被告洪年宏如各以新臺幣壹拾
萬元、各新臺幣陸萬元、新臺幣肆萬元，分別為原告羅月梅、蘇
盈彰、鄧明昌、洪文育供擔保後，得分別免為假執行。
原告其餘假執行之聲請駁回。
    事 實 及 理 由
一、原告起訴主張：
  （一）原告等係以新娘秘書、婚禮攝影、婚禮會場佈置為業之
        人，民國97年 9月中旬經同業告知其所經營之相關事業
        遭他人在網站散佈「原告等人係仿冒集團」等文章詆毀
        ，經原告等上網蒐證發現確有發表者THOMAS888、cspho
        to、as0516於婚禮攝影、新娘化妝等相關網站散布不實
        文章，而被告洪宏年、蔡雅芳亦坦承該等不實文章為其
        所散佈，被告之行為對原告等人之商譽形象侵害重大，
        被告等所為已觸犯刑法第310條第2項之加重謗誹罪。
  （二）被告洪年宏部分：
      1.被告洪年宏於97年9月6日19時20分許，在其住處以其在
        數位視野網站（網址http://www.dcview.com.tw）所申
        請使用之「 THOMAS888」帳號，於不特定多數人可共見
        共聞狀態下，於「數位視野」網站發表「我們婚禮攝影
        網站被抄襲--位於嘉義地區」之文章，內容並以超連結
        方式連結至訴外人莎樂美事業有限公司（下稱莎樂美公
        司）旗下品牌「蘇珊新娘秘書」之官方網站http://www
        .merry168.com 及訴外人宋建宏之部落格，指述訴外人
        宋建宏與莎樂美公司旗下品牌「蘇珊新娘秘書」為抄襲
        人。
      2.被告洪年宏嗣於97年9月8日12時14分、17分、21分、27
        分、32分、35分、38分、43分、50分、54分及同月10日
        17時55分、同月 9日10時32分許，在其住處，以其在中
        華電信公司所申請使用之「 csphoto」帳號，於不特定
        多數人可共見共聞狀態下，於「非常婚禮」網站發表：
        「真愛久久久網站抄襲，且蘇珊新娘秘書也是同一集團
        」之文章。
      3.97年9月9日10時32分許，被告洪年宏再以「 csphoto」
        帳號，於不特定多數人可共見共聞狀態下，於「mobile
        01」網站（網址http://www.mobile01.com）發表：「
        婚禮攝影網站被嘉義新娘秘書以及婚攝仿冒，各位即將
        結婚的新人們請注意！」之文章，內容指述訴外人宋建
        宏上述部落格為抄襲，並指訴外人宋建宏以「真愛久久
        久」仿冒其網頁，並以超連結方式連結訴外人宋建宏及
        「蘇珊新娘秘書」官方網站之部落格，指述訴外人宋建
        宏與「蘇珊新娘秘書」官方網站之擁有者即為仿冒者，
        而有指摘傳述足以毀損原告名譽之事。
      4.被告洪年宏陸續計13次散佈誹謗原告等人之文章，依其
        經濟能力、地位及其行為嚴重破壞原告商譽，致原告遭
        受損失等情狀，原告羅月梅請求被告洪年宏賠償新臺幣
        （下同）50萬元、原告蘇盈彰請求被告洪年宏賠償30萬
        元、原告鄧明昌請求被告洪年宏賠償30萬元、原告洪文
        育請求洪年宏賠償20萬元。
  （三）被告蔡雅芳部分：
      1.被告蔡雅芳以「as0516」名義於97年 9月10日17時55分
        許，進入「非常婚禮」網站之社群討論區，以會員帳號
        「as0516」刊登文章：「...同一集團蘇珊也是模仿精~
        他的無名都模仿嘉義幸福花嫁 ~之前看到還以為是相關
        工作室，不過水準就差很多 ...」等不實言論，網路點
        閱人數已有數萬人，足以詆毀原告等人商譽，並造成客
        戶恐慌與退訂。
      2.被告蔡雅芳利用被告洪年宏於97年9月8日在「非常婚禮
        」網站上發布誹謗文章時，趁機一起發表回應，又被告
        蔡雅芳隱藏其當時職業為嘉義幸福花嫁造型師之事實，
        卻以新娘子角度發表言論，嚴重毀損原告羅月梅商譽，
        並造成客戶恐慌與退訂，其對原告羅月梅所造成之損害
        實不亞於訴外人宋建宏，爰請求被告蔡雅芳賠償原告羅
        月梅20萬元。
  （四）對被告抗辯所為陳述：
      1.被告洪年宏另案誹謗訴外人宋建宏案件已經道歉賠償，
        被告在本案主張其不構成誹謗並不可採。
      2.被告洪年宏於99年 6月14日曾在其所使用之網站上張貼
        文章針對其在網站上指述「…內容指述宋建宏抄襲洪年
        宏真愛久久婚禮網頁，使宋建宏（神劍）的藝術家名聲
        受損嚴重，畫作價值一落千丈, 乏人問津以及蘇珊新娘
        秘書名聲受損，深感抱歉與後悔，對藝術家宋建宏先生
        造成身心靈及藝術家多年的聲譽所受的嚴重傷害以及蘇
        珊新娘秘書名聲受損，在此深感抱歉... 對不起，希望
        宋建宏先生以及蘇珊新娘秘書原諒我，給我一次重新做
        人的機會。道歉人年宏98.06.11」，被告洪年宏辯稱並
        未在網路上發表文章毀損原告名譽即非可採。
      3.被告洪年宏並非透過訴外人宋建宏網站連結到原告的網
        站，被告洪年宏所發表文章已有直接連結到原告等人的
        網址，被告辯稱只是提醒消費者，並不可採。
  （五）聲明：
      1.被告洪年宏應給付原告羅月梅新臺幣50萬元，應給付原
        告蘇盈彰新臺幣30萬元，應給付原告鄧明昌新臺幣30萬
        元，應給付原告洪文育新臺幣20萬元，及均自起訴狀送
        達之翌日起至清償日止，依年息百分之5計算之利息。
      2.被告蔡雅芳應給付原告羅月梅新臺幣20萬元，及自起訴
        狀送達之翌日起至清償日止，依年息百分之 5計算之利
        息。
      3.訴訟費用由被告洪年宏負擔150分之130、由被告蔡雅芳
        負擔150分之20。
      4.前開判決供擔保請准宣告假執行。
二、被告抗辯則以：
  （一）被告洪年宏雖因在網路上指謫訴外人宋建宏與蘇珊新娘
        秘書涉有抄襲、仿冒被告洪年宏名稱之行為，惟被告洪
        年宏旨在提醒客戶及同業勿受宋建宏抄襲自被告網站之
        內容所誤導而造成混淆，被告洪年宏所指之內容均為事
        實，並無虛構不實貶抑訴外人宋建宏與蘇珊新娘秘書之
        商譽，被告洪年宏固有在網路上發表系爭言論的事實，
        但不構成名譽權侵害及誹謗罪。況被告洪年宏於網路所
        發表之文字內容與原告等人完全無關，原告自稱受被告
        洪年宏在網路上發表之言論侵害名譽，並非事實。
  （二）97年間被告洪年宏對訴外人宋建宏與蘇珊新娘秘書指摘
        抄襲時，被告洪年宏以超連結方式將指摘之內容連結到
        蘇珊新娘秘書網站及訴外人宋建宏部落格，當時被告洪
        年宏連結之網站並未有原告等人之姓名，也無原告蘇盈
        彰與鄧明昌二人攜帶攝影器材之照片，原告等人於起訴
        前將自己姓名、照片張貼上網，再以被害者之姿提出求
        償，形同敲詐。
  （三）被告洪年宏遭訴外人宋建宏提起刑事誹謗告訴，雖被告
        洪年宏被判有罪，然此相同之事實，被告蔡雅芳與訴外
        人梁易翀、劉沖齡均經檢察官認定與事實相符，而不構
        成妨害名譽，而予不起訴處分。又在訴外人梁易翀、劉
        沖齡不起訴處分理由書中，檢察官具體認定訴外人宋建
        宏、蘇珊新娘秘書確有抄襲被告洪年宏之事實，況訴外
        人宋建宏、蘇珊新娘秘書為抄襲之目的，故意謊稱其錄
        影師為「洪大哥」，且使用近似被告洪年宏「真愛久久
        」之名稱「真愛久久久」，造成消費者混淆，顯然該認
        定被告洪年宏有罪之刑事判決係屬誤判
  （四）依被告蔡雅芳之不起訴處分書，被告蔡雅芳加入被告洪
        年宏所發表文章參與討論，並指摘「蘇珊新娘秘書」有
        抄襲被告洪年宏與「幸福花嫁」乙情符合事實，並非虛
        構。至於被告蔡雅芳之悔過書，係檢察官為通知經營網
        站業者將被告蔡雅芳發表之文字刪除，才要求簽立該悔
        過書，與原告完全無關。況被告蔡雅芳在網路上之言論
        並非以原告個人為指摘對象，被告完全未侵害原告個人
        名譽，原告之請求為無理由。
  （五）訴外人莎樂美公司在99年6月1日以相同事實對被告二人
        提起損害賠償訴訟，依莎樂美公司在該案所主張被告在
        網路上指摘抄襲之新娘秘書、婚禮拍攝均係莎樂美公司
        所經營，並非原告個人所有，為何在本件訴訟卻變成被
        告誹謗原告之名譽？又依原告羅月梅在另案告訴被告蔡
        雅芳之刑事案件偵查中，主張伊不認識訴外人宋建宏，
        既然原告羅月梅不認識訴外人宋建宏，為何原告羅月梅
        在本件主張訴外人宋建宏之網頁所連結之其他網頁係指
        原告羅月梅自己本人？
  （六）聲明：
      1.原告之訴駁回。2.訴訟費用由原告負擔。3.如受不利判
        決，被告願供擔保請准免為假執行。
三、兩造不爭執事項（見本院卷第142至143頁）：
  （一）被告洪年宏於97年9月6日19時20分許，以其所申請「TH
        OMSA888」帳號，在數位視野網站討論區（網址:http:/
        /www.dcview.com.tw），發表如原證四（本院卷第19頁
        至23頁）所示內容之文章，該文章以超連結方式連結至
        訴外人宋建宏個人部落格（網址:http://blog.xuite.n
        et/sung200909/666）。
  （二）被告洪年宏於97年9月8日12時14分、17分、21分、27分
        、32分、35分、38分、43分、50分、52分、54分，以其
        在中華電信公司所申請之「 csphoto」帳號，於「非常
        婚禮」網站（網址：http://verywed.com）發表如原證
        二（本院卷第12頁至16頁）所示內容之文章。
  （三）被告洪年宏於97年9月9日10時32分，以「 csphoto」帳
        號，於 mobile01網站（網址http://www.mobile01.com
        ）發表如原證五（本院卷第24頁至25頁）所示內容之文
        章。
  （四）被告洪年宏上開行為，經訴外人宋建宏提出告訴，由經
        本院98年度易字第67號刑事判決判處拘役10日，得易科
        罰金。
  （五）被告洪年宏上開行為，經訴外人莎樂美公司負責人即原
        告羅月梅提起告訴，案經臺灣嘉義地方法院檢察署98年
        度偵字第2712號為不起訴處分確定。
  （六）被告蔡雅芳於97年 9月10日17時55分許，以「as0516」
        帳號，於「非常婚禮」網站（網址：http://verywed.c
        om）發表如原證六（本院卷第26頁背面）所示內容之文
        章。
  （七）被告洪年宏於99年 6月14日20時53分許，於其個人之雅
        虎奇摩部落格發表對訴外人宋建宏之道歉啟示（如本院
        卷第88頁）。
  （八）訴外人宋建宏與被告洪年宏均以婚紗攝影為業。
  （九）訴外人宋建宏網路上以「真愛久久久」作為宣傳用語，
        被告洪年宏是以「真愛久久」作為工作室名稱。
  （十）訴外人宋建宏及被告洪年宏網頁上均有出現「洪大哥」
        字樣。
四、得心證之理由：
  （一）原告4人主張被告2人在網際網路上所發表上開言論侵害
        其名譽，請求被告應賠償精神慰撫金等情，為被告所否
        認，並以上開情詞置辯，故本件爭點在於：1.被告 2人
        在網際網路上所發表上開言論是否構成對於原告名譽權
        之不法侵害？2.若構成對於原告名譽權之不法侵害，原
        告所得請求賠償精神慰撫金若干？
  （二）被告洪年宏部分：
      1.被告洪年宏在上開網路討論區發表上開言論之行為，刑
        事部分經訴外人宋建宏提出告訴，業經本院98年度易字
        第67號刑事判決認被告洪年宏犯散布文字誹謗罪而判處
        拘役10日，如易科罰金，以1,000元折算1日確定；民事
        部分則經本院98年度嘉訴字第 4號判決被告洪年宏應給
        付訴外人宋建宏 6萬元並應在上開網路討論區○○道歉
        啟事，嗣經被告洪年宏提起上訴後，於98年10月26日以
        被告洪年宏願給付訴外人宋建宏15萬元並不得在網路上
        指訴訴外人宋建宏抄襲且願在上開網路討論區○○道歉
        啟示為條件和解確定等情，為兩造所不爭，並有各該判
        決書、和解筆錄（見本院卷第17頁、第28頁至第31頁）
        在卷可稽，均堪信為真。而被告洪年宏在上開「數位視
        野」網站（網址http://www.dcview.com.tw）、「非常
        婚禮」網站（網址：http://verywed.com）、「mobile
        01」網站（網址 http://www.mobile01.com）討論區所
        發表之文章內容與原告 4人有關之部分則為：(1)其在「
        數位視野」網站所張貼「Re:我們婚禮攝影網站被抄襲
        --位於嘉義地區」之文章中所稱：「說真的這位抄襲者
        有越來越誇張的行為演出（他們是一集團式多人的團隊
        . 請觀看他們有互相的連結）」並引用訴外人宋建宏部
        落格內容載有「蘇珊新娘秘書」、「溫馨氣球布置：洪
        大哥服務專線…」等字樣之照片（見本院卷第21頁及背
        面）。(2)其在「非常婚禮」網站所張貼「Re: 網站被嘉
        義新娘秘書以及婚攝仿冒，請注意！」之文章中所稱：
        「說真的這位抄襲者有越來越誇張的行為演出（他們是
        一集團式多人的團隊. 都在嘉義地區. 請觀看他們有互
        相的連結）」並緊接載明：「新娘秘書http://www.wre
        tch.cc/blog/mayko70 」、「婚禮攝影http://www.wre
        tch.c c/blog/su00000000」、「蘇珊官方網http://ww
        w.merry168.com」、「溫馨氣球佈置http://tw.myblog
        .yahoo.com/jw!nqmQxYCTQE5Ul11g9e lAkG5Akw-」等網
        址（見本院卷第14頁至第16頁）。(3)其在「mobile01」
        網站所張貼：「婚禮攝影網站被嘉義新娘秘書以及婚攝
        仿冒，各位即將結婚的新人們請注意！」之文章中所稱
        ：「說真的這位抄襲者有越來越誇張的行為演出（他們
        是一集團式多人的團隊. 都在嘉義地區. 請觀看他們有
        互相的連結）」並緊接載明：「新娘秘書http://www.w
        retch.cc/blog/mayko70」、「婚禮攝影http://www.wr
        etch.cc/blog/su00000000」、「蘇珊官方網http://ww
        w.merry1 68.com」、「溫馨氣球佈置http://tw.myblo
        g.yahoo.com/jw!nqmQxYCTQE5Ul11g9elAkG5Akw-」等網
        址，並稱：「為何說是同一集團」、「嘉義蘇珊新娘秘
        書婚禮攝影網頁→http://blog.xuite.net/lo00000000
        /wedding 168…抄襲者作品↓都是同樣的作品內容…為
        何蘇珊新娘秘書也是同一集團↓http://blog.xuite.ne
        t/lo0000 00 00/wedding您仔細一下都是有共通性. 這
        位抄襲者的作品http://photo.xuite.net/sung0000000
        …」並緊接載明「跟蘇珊婚禮攝影都是同集團http://t
        w.myblog.y ahoo.com/eric168-eric168/…」等網址（
        見本院卷第24頁背面、第25頁）等情，此觀上開被告洪
        年宏所發表文章之列印資料即明。對照上開被告洪年宏
        所張貼文章內容前後文語意以觀，足見被告洪年宏所指
        稱之抄襲者為訴外人宋建宏，並將「新娘秘書http://w
        ww.wretch.cc/blog/mayko70 」、「婚禮攝影http://w
        ww.wretch.c c/blog/su00000000」、「蘇珊官方網htt
        p://www.merry168.com」、「溫馨氣球佈置http://tw.
        myblog.yahoo.com/jw!nqmQxYCTQE5Ul11g9elAkG5Akw-
        」）、「http: //blog.xuite.net/lo0 0000000/weddi
        ng」、「http: //tw.myblog.yahoo.com/eric168-eric
        168/…」等網址所連結之網頁擁有者均指稱為與抄襲者
        同一集團式多人團隊甚明；至被告洪年宏固辯稱：其發
        表文章時並未連結原告等人網頁云云，然網址無論是否
        具有超連結功能，均具有指明特定網頁之意義，由被告
        洪年宏上開文章內容之行文語意及載明上開網址之表達
        方式，均已足資確定其指涉上開特定網頁之意思，是其
        此部分所辯，並不足採。又原告主張上開遭被告洪年宏
        引述為與抄襲者同一集團式多人團隊之網址，其中「新
        娘秘書http://www.wretc h.cc/blog/mayko70」網址為
        原告羅月梅所申請使用、「婚禮攝影http://www.wretc
        h.cc/blog/su00000000」網址為原告蘇盈彰所申請使用
        、「http://tw.myblog.yahoo.com/eric168-eric168」
        網址為原告鄧明昌所申請使用、「溫馨氣球佈置http:/
        /tw.myblog.yahoo.com/a8888-a8888」網址為原告洪文
        育所申請使用等情（見本院卷第87頁），則有中華電信
        股份有限公司客服處二客服第七作業中心回覆單、香港
        商雅虎資訊股份有限公司臺灣分公司 100年3月9日雅虎
        資訊（一００）字第 01597號函（見本院卷第94頁證件
        存置袋內、第110頁至第114頁）及稅務電子閘門財產所
        得調件明細表（見本院卷第145頁至第160頁；參照明細
        表內所載各原告年籍）各乙份在卷可憑，堪信原告等人
        主張被告洪年宏發表上開文章時所列舉之上開網址確為
        渠等所申請使用等情確與事實相符；從而，被告洪年宏
        辯稱：被告洪年宏所發表文章與原告等人無關，且原告
        並未舉證證明上開網頁與原告個人間之關係云云，即不
        足採。準此，堪認被告洪年宏所發表上開文章內所指稱
        與其所謂抄襲者訴外人宋建宏為同一集團者即為原告等
        人無訛。
      2.按憲法第十一條規定，人民之言論自由應予保障，鑑於
        言論自由有實現自我、溝通意見、追求真理、滿足人民
        知的權利，形成公意，促進各種合理的政治及社會活動
        之功能，乃維持民主多元社會正常發展不可或缺之機制
        ，國家應給予最大限度之保障。惟為保護個人名譽、隱
        私等法益及維護公共利益，國家對言論自由尚非不得依
        其傳播方式為適當限制，司法院大法官釋字第 509號解
        釋闡述甚詳。而釋字第 509號解釋乃司法院大法官為衡
        平憲法所保障言論自由與名譽權等私權所為之規範性解
        釋，為維護法律秩序之整體性，俾使各種法規範在適法
        或違法之價值判斷上趨於一致，自應認在民事責任之認
        定上，亦有一體適用上開解釋之必要。是依釋字第 509
        號解釋意旨，行為人所發表之言論是否係不法侵害他人
        之權利而須負侵權行為之損害賠償責任，應依行為人所
        提證據資料是否足使其有「相當理由」確信為真實為斷
        。而近年因網際網路科技之發達，在網站討論區發表文
        章相互討論已成為社群生活中資訊交流之重要管道，且
        因婚禮攝影、新娘秘書及婚禮佈置向為競爭激烈之市場
        ，作為婚禮攝影、新娘秘書等服務之消費者確需透過網
        站討論區保有多元言論之機制，以提供充分且透明之資
        訊作為消費前比較、決策之參考，惟基於網站討論區資
        訊流通迅速、重製成本低廉之特性，在網站討論區言論
        之發表及資訊之提供更應謹守依上開法律容許之界限。
        本件被告洪年宏發表上開文章指稱訴外人宋建宏為抄襲
        者，係因訴外人宋建宏網頁採用「真愛久久久」用語並
        四處登錄而認有抄襲或仿冒其所使用「真愛久久」婚禮
        攝影工作室名號之嫌，此觀其上開文章內容即明；而被
        告洪年宏所發表上開文章載明原告等人所有之上開網址
        並指稱原告等人為其所謂「與抄襲者同一集團」者，其
        所憑據之關聯性無非係以：原告等人網頁與訴外人宋建
        宏網頁間互有交換連結或聯絡資訊之提供，以及訴外人
        宋建宏與原告羅月梅、蘇盈彰網頁上放置有相同之作品
        內容為其論據，此亦有被告洪年宏所發表上開文章中關
        於原告等人部分可佐。惟網頁上之交換連結、聯絡資訊
        及作品之交互提供僅為網際網路商務上提供服務者，對
        於相關附隨服務之資訊提供方式，以期透過增加網頁能
        見度及點閱率之方式而增加交易機會，並不必然得以原
        告等人與訴外人宋建宏網頁存有交換連結、聯絡資訊及
        作品之交互提供等情形即可率認訴外人宋建宏網頁上使
        用「真愛久久久」用語之行為俱與原告等人所共同；且
        觀諸原告等人所申請使用之上開網頁內容，實未直接使
        用與被告洪年宏所營攝影工作室相近似名稱或用語，此
        有原告等人提供之網頁列印資料可佐（見本院卷第 7頁
        至第11頁），故縱使被告洪年宏認為訴外人宋建宏之網
        站所使用宣傳用語涉有抄襲、仿冒其攝影工作室名號之
        嫌，仍難據此即認依被告洪年宏所提證據資料已足使其
        有「相當理由」確信原告等人與訴外人宋建宏間就被告
        洪年宏所謂涉嫌抄襲行為屬「一集團式多人團隊」；是
        被告洪年宏辯稱：蘇珊新娘秘書確有抄襲被告洪年宏之
        事實，對原告等人不構成名譽權侵害云云，實屬無據。
        至被告洪年宏另提出訴外人宋建宏訂閱被告洪年宏部落
        格之記錄與訴外人宋建宏部落格所張貼文章內容欲證明
        訴外人宋建宏係故意造成消費者混淆云云，則顯與本件
        原告等人無涉，自不足執以作為足使確信原告等人與訴
        外人宋建宏間就被告洪年宏所謂涉嫌抄襲行為屬「一集
        團式多人團隊」等節為真實之「相當理由」。而按所謂
        之名譽，乃指人格之社會評價，而所謂侵害名譽，係指
        貶損他人人格在社會之評價而言。本件被告洪年宏與原
        告等人均從事婚禮攝影、佈置相關行業，業如上述，被
        告洪年宏在網路討論區上以同業競爭者之角度發表上開
        言論，即使交易相對人或潛在交易相對人對被指為仿冒
        或抄襲之服務提供者之締約意願受到抑制而不願交易，
        自堪認被告洪年宏所發表上開文章中關於原告等人部分
        業已侵害原告等人之名譽無疑。
      3.按名譽被侵害者，關於非財產上之損害，加害人雖亦負
        賠償責任，但以相當之金額為限，民法第195條第1項定
        有明文，所謂相當，自應以實際加害情形與其名譽影響
        是否重大，及被害者之身分地位與加害人經濟狀況等關
        係定之，最高法院47年台上字第1221號判例可資參照。
        本件被告洪年宏於網路討論區上發表之上開言論已妨害
        原告名譽，業如上述，則原告等人依前開規定，請求被
        告賠償精神慰撫金，即屬有據。本院就原告等人得向被
        告洪年宏請求賠償精神慰撫金之範圍審酌如下：原告羅
        月梅具有丙級美容執照，從事新娘彩妝師工作，擔任莎
        樂美事業有限公司負責人、蘇珊新娘秘書工作室店長，
        98年度薪資所得收入約12萬元，另有汽車1部，投資2筆
        ；原告蘇盈彰、鄧明昌從事婚禮攝影工作，均為彰嘉雲
        錄影傳播事業聯誼會會員且均曾在2009年嘉義市國際管
        樂節攝影比賽中獲作品入選，原告蘇盈彰98年度其他所
        得收入4,000元，另有汽車1部；原告鄧明昌98年度薪資
        所得 4,000元；原告洪文育則從事婚禮會場佈置工作，
        其98年度其他所得 4,100元，另有房屋1棟、土地2筆、
        汽車 1部等情，此有原告提出之美容執照執照、會員證
        書、嘉義市政府獎狀、彰嘉雲錄影傳播事業聯誼會活動
        照片等（見本院卷66頁至第73頁）在卷可憑，並據本院
        依職權調取原告等人之稅務電子閘門財產所得調件清單
        明細表附卷可佐。而被告洪年宏則亦從事攝影工作，98
        年度獎金、執行業務、薪資等所得約54萬元，另有汽車
        1部，投資2筆等情，亦據本院依職權調取其稅務電子閘
        門財產所得調件清單明細表附卷可佐。本院審酌兩造之
        上開經濟能力、地位，並衡酌被告洪年宏透過易於迅速
        傳播之網路討論區以發表文章之方式侵害原告等人名譽
        權，再考量原告等人中因系爭事件名譽遭受侵害程度以
        原告羅月梅為最高，而認原告羅月梅請求被告洪年宏賠
        償精神慰撫金以10萬元為適當；原告蘇盈彰、鄧明昌請
        求被告洪年宏賠償精神慰撫金則均以 6萬元為適當；原
        告洪文育請求被告洪年宏賠償精神慰撫金以 4萬元為適
        當。各原告在此範圍內之請求，及均自起訴狀送達翌日
        （即99年9 月28日）起，按年息百分之五計算之利息，
        應予准許；逾此範圍之請求為無理由，應予駁回。
  （三）被告蔡雅芳部分：
      1.按釋字第509 號解釋乃司法院大法官為衡平憲法所保障
        言論自由與名譽權等私權所為之規範性解釋，為維護法
        律秩序之整體性，俾使各種法規範在適法或違法之價值
        判斷上趨於一致，自應認在民事責任之認定上，亦有一
        體適用上開解釋之必要，業如上述。故行為人雖不能證
        明其言論內容為真實，但依行為人所提證據資料足使其
        有相當理由確信為真實者，即難謂係不法侵害他人之權
        利，而令負侵權行為之損害賠償責任（最高法院96年度
        臺上字第2292號判決要旨、98年度台上字第1562號判決
        要旨參照）。再按涉及侵害他人名譽之言論，可包括事
        實陳述與意見表達，前者具有可證明性，後者則係行為
        人表示自己之見解或立場，無所謂真實與否。而民法上
        名譽權之侵害雖與刑法之誹謗罪不相同，惟刑法就誹謗
        罪設有處罰規定，該法第310 條第3 項規定「對於所誹
        謗之事，能證明其為真實者，不罰。但涉於私德而與公
        共利益無關者，不在此限」；同法第311 條第3 款規定
        ，以善意發表言論，對於可受公評之事，而為適當之評
        論者，亦在不罰之列。蓋不問事實之有無，概行處罰，
        其箝制言論之自由，及妨害社會，可謂至極。凡與公共
        利益有關之真實事項，如亦不得宣佈，基於保護個人名
        譽，不免過當，而於社會之利害，未嘗慮及。故參酌損
        益，乃規定誹謗之事具真實性者，不罰。但僅涉及私德
        而與公共利益無關者，不在此限。又保護名譽，應有相
        當之限制，否則箝束言論，足為社會之害，故以善意發
        表言論，就可受公評之事，而適當之評論者，不問事之
        真偽，概不予處罰。上述個人名譽與言論自由發生衝突
        之情形，於民事上亦然。是有關上述不罰之規定，於民
        事事件即非不得採為審酌之標準。申言之，行為人之言
        論雖損及他人名譽，惟其言論屬陳述事實時，如能證明
        其為真實，或行為人雖不能證明言論內容為真實，但依
        其所提證據資料，足認為行為人有相當理由確信其為真
        實者；或言論屬意見表達，如係善意發表，對於可受公
        評之事，而為適當之評論者，不問事之真偽，均難謂係
        不法侵害他人之權利，尚難令負侵權行為損害賠償責任
        。
      2.本件原告羅月梅主張被告蔡雅芳以「as0516」帳號於97
        年 9月10日17時55分許，在「非常婚禮」網站討論區發
        表：「... 同一集團蘇珊也是模仿精～他的無名都模仿
        嘉義幸福花嫁～之前看到還以為是相關工作室，不過水
        準就差很多... 」等言論，為被告蔡雅芳所不否認，並
        有原告羅月梅所提出之該文章網頁列印資料（見本院卷
        第26頁背面）在卷可稽，堪信屬實；至原告羅月梅具狀
        時指稱被告蔡雅芳於網路上發表指述其為「仿冒精」（
        見本院卷第117 頁）云云顯與事實不符，並不足採。而
        同案被告洪年宏在上開網路討論區發表上開言論之行為
        ，刑事部分經訴外人宋建宏提出告訴，業經本院98年度
        易字第67號刑事判決判處拘役10日得易科罰金確定；且
        被告洪年宏所張貼之上開文章，確易引人將原告羅月梅
        所營蘇珊新娘秘書認為與被告洪年宏所指抄襲者為同一
        集團等情，業如上述。觀諸被告蔡雅芳所發表上開文章
        內容與原告羅月梅相關之部分所使用「模仿精」、「模
        仿」、「水準差很多」等用語，核其性質尚屬對於所認
        知事實之「個人意見表達」。而原告羅月梅以提供新娘
        化妝服務為業，此為原告羅月梅所自承，並據原告羅月
        梅提出其個人網頁宣傳資料（見本院卷第7 頁至第8頁
        ）在卷可佐，是其經營新娘化妝服務之網頁宣傳方式是
        否屬模仿他人或其所提供新娘化妝服務水準如何等節，
        顯非僅屬其私德，應與公共利益相關，且同屬可受公評
        之事。被告蔡雅芳上開言論顯係因瀏覽同案被告洪年宏
        所發表之上開文章內容後其針對己身獲悉及所認定之事
        實加以表達意見，尚難屬憑空故意捏造虛偽事實，或因
        重大的過失或輕率而致其所陳述與事實不符，是被告蔡
        雅芳辯稱：其所為不構成名譽權侵害等語，並非毫無所
        據。至被告蔡雅芳上開言論所使用批評用語，對於原告
        羅月梅縱表達其負面評價，甚或造成原告羅月梅主觀上
        認為其名譽受損，然揆諸前開司法院大法官解釋及最高
        法院判決意旨所揭示衡平自由言論及名譽權保障之意旨
        ，應認被告蔡雅芳基於己身獲悉及所認定之事實所為之
        意見表達，尚未逾越保障言論自由之適當範圍，自難認
        有何不法性。從而，原告羅月梅主張被告蔡雅芳上開言
        行不法侵害其名譽云云，尚難認有據。至原告羅月梅固
        執被告蔡雅芳在網站上所張貼道歉文章及所撰寫悔過書
        欲為其上開主張之佐憑，惟民事侵權責任之構成必須該
        當其法定構成要件，尤其名譽權侵害事件更涉及諸多法
        益權衡與法律概念之解釋、判斷，並不因被告蔡雅芳先
        前願意表示道歉、悔過之舉即得逕認其已該當法定構成
        要件而構成民事侵權責任，是原告羅月梅所執上開證據
        ，仍不足採。
      3.綜上所述，被告蔡雅芳上開行為既尚難認屬對於原告羅
        月梅名譽之不法侵害，則原告羅月梅依侵權行為之法律
        關係，請求被告蔡雅芳為精神上損害賠償，即為無理由
        ，應予駁回。
五、本件所命被告洪年宏給付之金額，未逾50萬元，爰依民事訴
    訟法第 389條第1項第5款規定，依職權宣告假執行。原告雖
    陳明願供擔保請准宣告假執行，就原告勝訴部分，亦僅係促
    本院依職權發動而已。又被告洪年宏陳明願供擔保，請准宣
    告免為假執行，經核無不合，爰酌定相當之擔保金額，併准
    許之。至原告敗訴部分，其相關假執行之聲請，失其所附，
    應併予駁回。
六、本件事證已臻明確，兩造其餘攻擊防禦方法，經核均不足以
    影響判決結果，爰不一一指駁，附此敘明。
七、據上論結，本件原告之訴為一部有理由，一部無理由，依民
    事訴訟法第79條、第389條第 1項第5款，第392條第2項，判
    決如主文。
中    華    民    國    100  年     5     月    5     日
                  民事第三庭  法  官  曾宏揚
以上正本係照原本作成。
如對本判決上訴須於判決送達後20日內向本院提出上訴狀。如委
任律師提起上訴者，應一併繳納上訴審裁判費。
中    華    民    國    100  年     5     月    5     日
                              書記官  陳見明